【裁判字號】    97,訴,827
【裁判日期】    970729
【裁判案由】    殺人未遂等
【裁判全文】
臺灣臺南地方法院刑事判決               97年度訴字第827號
公  訴  人  臺灣臺南地方法院檢察署檢察官
被      告  丙○○
指定辯護人  本院公設辯護人甲○○
上列被告因殺人未遂等案件，經檢察官提起公訴（九十七年度偵
字第六０二八號），本院判決如下：
    主  文
本件公訴不受理。
    理  由
一、本件公訴意旨係以：被告丙○○與丁○○為男女朋友，因被
    告不滿丁○○提出分手之要求，於民國九十七年四月十五日
    上午十一時許，徒手毆打丁○○成傷（所涉犯傷害罪部分，
    業經丁○○提出告訴後撤回告訴），被告猶不知悔改，於同
    年月十七日中午十二時十分許，假借要與丁○○和解之名欲
    進入丁○○位於臺南縣左鎮鄉岡林村三三之二號住處內，丁○○不從未開啟大門，被告竟未經丁○○同意，擅自自該樓
    層走廊之圍牆處跳入丁○○住處之陽臺內，並見告訴人乙○○正坐在客廳內，遂基於殺人之犯意，衝入客廳，手持自備
    剪刀刺往乙○○極易致命之頭部、胸部砍刺，並大聲咆哮「
    要給你死」等語，致乙○○因而受有右前額三公分撕裂傷、
    左側頂部頭皮及後側頭皮三處一公分撕裂傷，左上臂及右上
    臂二處一公分撕裂傷，左前胸二處一公分撕裂傷之傷害，乙○○當場大量流血，丁○○見狀甚覺驚恐欲跑入房內躲避並
    報警處理，被告遂另起傷害故意，持上開剪刀往丁○○背部
    揮刺，致丁○○受有右上背部撕裂傷之傷害。經警據報前往
    現場處理並將被告逮補，並將乙○○就醫始倖免於難等語。
    因認被告涉有刑法第二百七十一條第二項、第一項殺人未遂
    罪、第二百七十七條第一項傷害罪及第三百零六條之侵入住
    宅之罪等語。
二、有關被告被訴殺人未遂（即告訴人乙○○告訴）部分：
（一）按告訴乃論之罪，告訴人於第一審辯論終結前，得撤回其
      告訴；告訴經撤回者，法院應諭知不受理之判決，刑事訴
      訟法第二百三十八條第一項、第三百零三條第三款分別定
      有明文。又按犯罪事實應依證據認定之，無證據不得認定
      犯罪事實，刑事訴訟法第一百五十四條第二項定有明文。
      又殺人與傷害之區別，自以有無殺意為斷，審理事實之法
      院，應就案內一切證據，詳查審認，視其犯罪之動機、殺
      傷之次數、所殺傷部位、傷勢程度、犯後態度等綜合判斷
      ，俾為認定；又殺人與傷害之區別，應以有無殺意為斷，
      即行為人於下手時有無決意取被害人生命為準，至於被害
      人受傷處是否致命部位，及傷痕多寡、輕重為何等，亦僅
      得供審判者心證之參考，究不能據為絕對之標準，最高法
      院十八年上字第一三０號判例意旨可資參照。準此，行為
      人於行為當時，主觀上是否有殺人之故意，除應斟酌其使
      用之兇器種類、攻擊之部位、行為時之態度、表示外，尚
      應深入觀察行為人與被害人之關係、衝突之起因、行為當
      時所受之刺激、下手力量之輕重，被害人受傷之情形及行
      為事後之態度等各項因素綜合予以研析。
（二）本案公訴人認被告涉有殺人未遂罪嫌，係以被告之供述、
      證人即告訴人乙○○之指訴、證人丁○○之證述，及行政
      院衛生署臺南醫院新化分院診斷證明書一紙，及扣案剪刀
      一把等物為其主要論據。然查，被告於上開時間、地點，
      先未經告訴人丁○○同意下，自圍牆邊跳躍入告訴人丁○○住處陽臺內，並見告訴人乙○○在屋內，即持剪釣魚、
      蝦線之剪刀，刺告訴人乙○○頭部、手部等處，致告訴人
      乙○○受有前述傷害乙節，業據被告自承無訛，核與證人
      即告訴人乙○○、現場目擊之丁○○於警、偵訊及本院審
      理時所述之情節相符，並有行政院衛生署臺南醫院新化分
      院出具之診斷證明書、行政院衛生署臺南醫院於九十七年
      六月四日以南醫歷字第０９７０００４３１６函各一紙均
      在卷可稽，堪認被告前揭具任意性之供述核與事實相符。
      惟訊據被告則堅決否認有何殺人之故意，辯稱：當天過去
      找證人丁○○，是要談和解事宜，但證人丁○○不開門，
      伊即從外面陽臺跳躍入證人丁○○家的陽臺內，見到告訴
      人乙○○在屋內，並阻止伊入內與證人丁○○和解，並有
      推、踢伊，伊一時吃醋、生氣受不了，就與告訴人乙○○
      扭打，並從客廳茶几筆盒內拿起一把小剪刀，扭打中刺傷
      告訴人乙○○，因當時情形混亂，伊持小剪刀揮舞，並不
      清楚刺傷告訴人乙○○何處，伊並沒有說要給你死之類話
      語，本來只是要去找證人丁○○談和解，及寫一封信給丁○○女兒解釋，不知道情況會變成這樣等語；辯護意旨以
      ：本案從告訴人乙○○所受傷勢來看，僅約一公分至三公
      分之傷勢，傷口並不深，於急診當日即出院根本不需動手
      術開刀或住院，且觀告訴人乙○○所述與證人丁○○所述
      被告當日是否有對告訴人乙○○說「要給你死」之話語，
      二人所述不一，是被告是否有說該話尚有疑問，綜合告訴
      人乙○○受傷部位與傷勢輕微可知，被告是因先遭告訴人
      乙○○之阻擋與毆打，為反抗才取客廳桌上的剪刀反擊，
      且被告與告訴人乙○○間並無深仇大恨，應無致告訴人於
      死之犯意，依罪疑唯輕之原則，應為有利被告之判決等語
      為被告辯護。是本案所應審究者，係被告以前述剪刀刺告
      訴人乙○○上開身體部位，其主觀上係屬殺人抑或傷害之
      犯意。
  １、證人即在場目擊之丁○○證稱：當天被告是要找伊談和解
      ，被告在伊門外按電鈴時有叫伊名字，並說要跟伊和解，
      伊沒有任何回應，後來就看到被告從走廊陽臺爬進伊家等
      語，足認被告所稱當天至證人丁○○家是為之前與證人丁○○有傷害糾紛事宜，為談和解而前往等語堪以採信。
  ２、雖證人即告訴人乙○○證稱：被告是攀爬走道圍牆進入證
      人丁○○住處，被告一進入屋內，就持剪刀往伊頭部、胸
      部及手臂刺，並邊刺邊大聲說要殺死伊，伊不清楚被告為
      何如此做，可能看到伊是男人並在證人丁○○家中等語，
      但據證人丁○○於警、偵訊及本院審理時證述內容，則有
      不一，即證人丁○○於警詢中陳稱：被告當天中午到伊家
      找伊，說要拿和解書給伊，伊拒絕開門讓被告進入，被告
      就從走道圍牆攀爬進入伊家，進入伊家看到伊不問原因就
      持剪刀往伊身上刺，伊閃避不及就被刺傷右上背部，被告
      持剪刀刺傷證人乙○○時，伊有聽到被告有說要刺死乙○○的話語等語；於檢察官偵查中則證稱：一開始被告按伊
      家電鈴並說要拿和解書給伊，伊不開門，並從門的眼洞往
      外看，看到是被告，被告就從七樓走廊圍牆跳入伊家陽臺
      ，直接衝進屋內看到證人乙○○，沒有說任何話就從身上
      取出剪刀朝乙○○頭部刺，伊當時害怕即跑入屋內，被告
      就拿剪刀往伊背部刺，被告與乙○○二人就扭打在一起，
      伊只有看到被告刺乙○○，並沒有聽到被告說要給你死的
      話語，之前在警察局是說僅聽到被告有在講話，但聽不清
      楚被告在說什麼等語；於本院審理中另稱伊與被告交往約
      四年，現已分手，當天被告到伊家，在門外叫伊的名字並
      說要跟伊和解，伊沒有回答，伊站在門口邊，後來伊就看
      到被告從走廊陽臺爬入伊家，伊嚇一跳，被告直接進入屋
      內走入客廳，看到乙○○在那裡，二人就打起來，伊並沒
      有看到被告與乙○○如何扭打，也不知道是誰先打誰，也
      沒有聽到被告與乙○○二人有講什麼話，伊從陽臺進入屋
      內欲報警，被告就拉伊，並拿剪刀刺伊背部一下，伊就進
      入房間打電話報警等語（分別見警卷第十二頁至第十三頁
      詢問筆錄、偵查卷第二十頁訊問筆錄、本院審判筆錄），
      即證人乙○○表示遭被告持剪刀刺時，被告有大聲講要給
      你死或殺死你等語，但在場目擊證人丁○○除於警察局陳
      述時曾表示有聽到過，之後則改陳沒有聽到、聽不清楚被
      告與證人乙○○間之對話等語，是被告與證人乙○○間發
      生爭執、扭打過程，被告是否確有講上開話語，則有疑義
      。另有關被告究竟如何與被告發生扭打糾紛，證人丁○○
      於警詢中先稱，被告爬入伊住處陽臺後，見到伊不問緣由
      即持剪刀往伊身上刺，伊因閃避不及而遭刺傷等語，但於
      檢察官偵查及本院審理時則改稱：被告自外跳入伊家陽臺
      後，直接衝進屋內見到證人乙○○，則從身上拿出剪刀朝
      證人乙○○身上刺，伊害怕即跑入屋內，被告就拿剪刀往
      伊身上刺等語，於本院審理時則稱：伊站在外面，沒有看
      到被告與證人乙○○如何扭打，也不知道誰先打誰等語；
      是證人丁○○所陳事故發生經過，先稱被告一跳入其住處
      陽臺後見伊即不問緣由剪刀往伊身上刺，復改稱被告跳入
      伊住處陽臺後，直接衝入屋內，見證人乙○○即持剪刀往
      證人乙○○身上刺等語，之後再改陳，證人丁○○人當時
      站在陽臺，沒有看到被告與證人乙○○二人如何發生扭打
      ，也不知誰先打誰等語，雖證人丁○○就當日發生事故時
      在場目擊，但所陳述有關事故發生經過情形先後有上開不
      符，且證人丁○○所述亦與證人乙○○前開所陳經過情節
      不同，是證人丁○○所述是否真實可信，顯有疑義；另證
      人乙○○於本院審理時先稱：被告進入證人丁○○住處陽
      臺當時伊在客廳沙發上坐等語，但經詳細訊問有關被告進
      入證人丁○○住處陽臺過程時，證人乙○○則稱：伊有看
      到被告的腳跨進證人丁○○住處陽臺，伊當時人站在客廳
      與陽臺間之落地紗窗前，看到被告進入證人丁○○住處陽
      臺後，即轉身入客廳沙發處要坐下，被告即跟著伊身後進
      來，並走進伊身旁拿出剪刀刺伊等語，是證人乙○○此部
      分所陳遭被告持剪刀攻擊時究竟是坐在沙發上，或是站在
      客廳內，所述亦有前後不一致之情形，且證人乙○○為證
      人丁○○之友人，在事發前早已在證人丁○○住處內與證
      人丁○○聊天，並見被告按電鈴，證人丁○○不回應也不
      願意開門之情狀，甚至在數日前曾因發生被告毆傷證人丁○○事宜，陪同證人丁○○至警局報案，見被告以非法方
      式欲進入證人丁○○住處，不但未協助證人丁○○阻攔被
      告進入，或避免被告再有傷害證人丁○○之事故發生，卻
      在見被告攀爬屋外走廊圍欄再躍入證人丁○○住處陽臺內
      之情狀竟轉身欲至沙發處坐！顯與常情不符，是證人乙○○所陳述事故經過情節，亦有可疑，故據上開證人二人所
      陳遭被告傷害過程，顯有誇張與隱蔽之情形。
  ３、另有關扣案被告持以傷害證人乙○○之剪刀一把，是否為
      被告當日攜帶前往至證人丁○○住處乙節，為被告堅決否
      認，並稱：該小剪刀為伊購買，用來剪釣蝦線，並放置在
      證人丁○○住處桌上筆盒內，證人丁○○並不知情等語，
      而證人丁○○於本院審理時陳稱：該把剪刀並非其所有，
      但未看到被告自何處取出該把剪刀等語，被告當日至證人
      丁○○住處係為與證人丁○○談論和解事宜，當日證人丁○○並不知被告欲至其住處，而證人乙○○亦不知被告當
      日會至證人丁○○住處等情，亦為證人丁○○、乙○○於
      本院審理時證述甚詳，可見被告至證人丁○○住處，單純
      係談論二人之傷害和解事宜，被告並無攜帶小剪刀前往之
      必要。並參以被告持以刺傷證人乙○○使用之剪刀一把，
      質地輕、為金屬材質，長十二公分、寬六點五公分、刀刃
      各長三點五公分及三點八公分（其中一邊刀刃有缺角），
      有生鏽及磨損痕跡，但開閤正常，仍可使用裁剪紙類物品
      等情，業經本院勘驗甚詳，有扣押物品目錄表、扣押物品
      清單、勘驗筆錄各一紙及勘驗相片十幀均在卷可憑，是被
      告當日至證人丁○○住處係為與證人丁○○談論和解事宜
      ，何須無端攜帶該把扣案小剪刀一把至證人丁○○住處，
      且被告事前並不知證人丁○○住處會有證人乙○○在場，
      縱然事前知悉證人乙○○在場，如欲對證人乙○○為攻擊
      行為，又為何僅攜帶該把不甚銳利之小剪刀？是證人乙○○所證稱見被告自褲子口袋取出該把剪刀亦有違事理常情
      ，而以被告所陳稱該把剪刀是其放置在證人丁○○住處桌
      上筆盒內之情堪以採信。
  ４、又證人乙○○當日遭被告刺傷，所受傷勢為右前額三公分
      撕裂傷、左側頂部頭皮及後側頭皮三處一公分撕裂傷，左
      上臂及右上臂二處一公分撕裂傷，左前胸二處一公分撕裂
      傷之傷害乙節，有上開醫院出具之診斷證明書一紙附卷可
      佐，且證人乙○○目前傷勢均已康復，但留有疤痕，並未
      留下任何後遺症，為證人乙○○、丁○○於本院審理時證
      述明確，而證人乙○○當日遭被告刺傷後仍可與被告扭打
      ，並順利制服被告，將被告壓制在地上等待員警到來，亦
      為證人乙○○陳述明確，而證人乙○○至醫院急診時，意
      識清楚，在頭部、前額、胸部、兩側上臂多處撕裂傷，但
      該傷勢縱未及時急救，並不會有立即致死之虞一節，亦有
      行政院衛生署臺南醫院於九十七年六月四日以南醫歷字第
      ０９７００２４２６７號函一紙在卷可憑，顯見證人乙○○雖遭被告持剪刀攻擊頭部等處，但所受傷勢並非嚴重，
      應認被告當時施力並非猛劇，且所致傷害亦未達立即生命
      危險之嚴重情形。且被告當日前往證人丁○○住處，係為
      與證人丁○○談論和解事宜，當日被告欲至證人丁○○住
      處，證人丁○○並不知情，且並未告知被告證人乙○○在
      證人丁○○住處等情，此情已為證人丁○○、證人乙○○
      陳述甚詳，足認被告當日原係單純欲至證人丁○○住處尋
      找證人丁○○談和解事宜，事前並不知證人乙○○亦在證
      人丁○○住處，顯無須無故攜帶該把小剪刀，且被告與證
      人乙○○間並無未發生口角或爭執事宜，亦無任何糾紛等
      情，亦為證人乙○○於本院審理時證述甚詳，顯見被告持
      該剪刀刺證人乙○○時，顯因欲進入證人丁○○住處遭攔
      阻，而一時氣憤，與證人乙○○發生扭打時隨手持該把小
      剪刀進行攻擊行為，則被告當時是否確有殺害證人乙○○
      之故意，容有合理懷疑。況以當時客觀情狀，被告如見證
      人乙○○坐在屋內，或轉身走向沙發椅處時，毫無防備之
      心，如有殺害證人乙○○之意，則被告大可至廚房內取更
      銳利之刀具對證人乙○○進行攻擊行為，卻僅持並不銳利
      之小剪刀進行攻擊行為，則被告是否確有致證人乙○○於
      死之故意，確有可疑。被告辯稱其並無致證人乙○○於死
      之故意，應屬可採。是被告僅係基於傷害之故意而為之傷
      害行為，被告所為應僅成立傷害罪，要難以殺人罪相繩。
（三）綜據上述，認為被告明知其持剪刀刺證人乙○○頭部、胸
      部及四肢等處，將生傷害之結果，竟仍為之，顯見其主觀
      上具有傷害他人之故意，核係犯刑法第二百七十七條第一
      項之傷害罪，公訴意旨認被告涉犯刑法第二百七十一條第
      二項、第一項之殺人未遂罪，容有誤會，應依法變更起訴
      法條。而被告所犯為刑法第二百七十七條第一項之傷害罪
      ，依同法第二百八十七條前段之規定，須告訴乃論，茲因
      告訴人與被告於本院審理時達成和解協議，並於九十七年
      七月十五日當庭撤回告訴，爰諭知不受理之判決。
三、有關被告被訴傷害及侵入住宅（即告訴人丁○○告訴）部分
    ：
（一）按告訴乃論之罪，告訴人於第一審辯論終結前得撤回其告
      訴，又告訴經撤回者，應諭知不受理之判決，並得不經言
      詞辯論為之，刑事訴訟法第二百三十八條第一項、第三百
      零三條第三款及第三百零七分別定有明文。
（二）查本件告訴人丁○○告訴被告丙○○傷害罪及侵入住宅罪
      等案件，前開公訴意旨認被告此部分所為係犯刑法第二百
      七十七條第一項之傷害罪及第三百零六條第一項侵入住宅
      罪，依同法第二百八十七條前段及第三百零八條第一項之
      規定，均須告訴乃論。茲據告訴人丁○○於本院九十七年
      七月十日審理時表示撤回告訴，並提出聲請撤回告訴狀附
      卷可稽，依照上開說明，本件爰不經言詞辯論，逕諭知不
      受理之判決。
據上論斷，應依刑事訴訟法第三百條、第三百零三條第三款、第
三百零七條，判決如主文。
本案經檢察官林朝文到庭執行職務。
中    華    民    國    97    年    7     月    29    日
                  刑事第十二庭審判長法  官  侯明正
                                    法  官  魏玉英
                                    法  官  程克琳
以上正本證明與原本無異。
如不服本判決應於收受本判決後10日內向本院提出上訴書狀，並
應敘述具體理由。如未敘述上訴理由者，應於上訴期間屆滿後20
日內向本院補提理由書狀（均須按他造當事人之人數附繕本）「
切勿逕送上級法院」。
                                    書記官  曾美滋
中    華    民    國    97    年    7     月    29    日


司法院資訊處製作；財團法人民間司法改革基金會備份。
